【裁判字號】    97,易,1436
【裁判日期】    970627
【裁判案由】    詐欺
【裁判全文】
臺灣臺北地方法院刑事判決              97年度易字第1436號
公  訴  人  臺灣臺北地方法院檢察署檢察官
被      告  乙○○
上列被告因詐欺案件，經檢察官提起公訴（九十七年度偵續一字
第三二號），嗣因被告等就被訴事實為有罪之陳述，經本院告知
簡式審判程序意旨，並聽取公訴人及被告之意見後，本院合議庭
裁定由受命法官獨任依簡式審判程序審理，茲判決如下：
    主    文
乙○○意圖為自己不法之所有，以詐術使人將本人之物交付，處
有期徒刑壹年，減為有期徒刑陸月，如易科罰金，以新臺幣壹仟
元折算壹日。緩刑年。
    犯罪事實
一、乙○○明知其在臺北市中山區○○○路○段六十五巷九之四
    號一樓所經營之元氣足身養生小舖（下稱元氣小舖）於民國
    九十五年十一月間已經營不善，且欲將店面轉讓他人，並無
    繼續經營之計畫。因亟需金錢花用，竟意圖為自己不法所有
    ，於九十五年十一月間某日，在上址店裡向甲○○施用詐術
    佯稱：該店具獲利前景，如投資可於過年前即獲得利潤及本
    金，可償還甲○○積欠銀行之卡債云云；且提供上址之房屋
    租賃契約書予甲○○，表示上址店面租期於九十七年七月九
    日始屆滿，得以持續經營至九十七年，並可分得紅利；嗣復
    為取信甲○○，謊稱願以其所有之臺北縣土城市○○街六十
    三巷十一號一、三樓、臺北縣蘆洲市○○路三十五號九樓及
    臺北縣板橋市○○路等房屋供作擔保，致甲○○陷於錯誤，
    誤認乙○○確有繼續經營元氣小舖之計畫，亦有足夠之還款
    能力，自九十五年十一月上旬起至九十五年十二月二十一日
    止，多次交付現金合計新臺幣（下同）一百四十三萬六千元
    予乙○○作為投資元氣小舖之用。惟乙○○竟於九十五年十
    二月初某日，即將元氣小舖轉讓予他人，且於轉讓後仍持續
    向甲○○收取投資款項，嗣將甲○○交付之款項全數花用一
    空後，復避不見面，甲○○始知受騙。
二、案經甲○○訴由臺灣板橋地方法院檢察署（下稱板橋地檢署
    ）呈請臺灣高等法院檢察署檢察長令轉臺灣臺北地方法院檢
    察署（下稱臺北地檢署）檢察官偵查起訴。
    理    由
壹、程序方面：
  (一)按本件被告所犯係死刑、無期徒刑、最輕本刑為三年以上有
    期徒刑以外之罪，其於準備程序就前揭被訴事實為有罪之陳
    述，經本院告知簡式審判程序之旨，並聽取其與公訴人之意
    見後，本院認無不得或不宜改依簡式審判程序進行之處，爰
    依刑事訴訟法第二百七十三條之一第一項、第二百八十四條
    之一，裁定本件由受命法官獨任進行簡式審判程序，合先敘
    明。
  (二)證據能力部分：本案檢察官所舉之證據，性質上屬被告以外
    之人於審判外之陳述者，被告於法院調查證據時，均表示對
    於證據能力沒有意見，且未於言詞辯論終結前聲明異議，本
    院審酌該等證據作成時之情況，認為適當，爰依刑事訴訟法
    第一百五十九條之五之規定，採為證據。
貳、實體方面：
一、證據之認定：
  (一)上開犯罪事實，業據告訴人甲○○於本院審理時及偵查中指
    述明確（本院九十七年六月二日審判筆錄、板橋地檢署偵查
    卷第十三頁至第十四頁詢問筆錄、臺北地檢署偵查卷第六頁
    至第七頁訊問筆錄、偵緝卷第二十一頁訊問筆錄、偵續卷第
    十頁至第十一頁、第十七頁、第三十六頁至第三十七頁訊問
    筆錄參照），並有證人林好之證述足憑（臺北地檢署偵續卷
    第三十六頁至第三十七頁訊問筆錄參照），且有告訴人記錄
    交付予被告之投資款項清單、借據二紙、本票九紙、房屋租
    賃契約書、信用卡簽帳單十六紙、南山人壽保險股份有限公
    司保單借款合約書四紙、臺灣企銀帳戶存摺內頁等在卷足稽
    （臺北地檢署偵續卷第二十頁至第二十九頁、板橋地檢偵查
    卷第四頁至第五頁、第七頁至第九頁、第十五頁至第十六頁
    參照），且被告於本院九十七年六月二日審理時對上開犯罪
    事實亦坦承不諱（本院上開審判筆錄參照），足認告訴人指
    述被告以施用詐術之方式，使告訴人陷於錯誤而交付現金一
    百四十三萬六千元予被告作為投資元氣小舖之用等情所言非
    虛。
  (二)被告雖於本院審理時表示：告訴人交付之款項我有投資元氣
    小舖，也有拿去投資別的，只是投資失敗云云（本院上開審
    判筆錄參照），惟查：(1)被告於九十五年十一月間邀約告訴
    人投資元氣小舖時，曾提出為期二年之房屋租賃契約書，表
    示店面租期於九十七年七月九日始行屆滿，以取信告訴人，
    但於告訴人交付鉅額投資款後，元氣小舖卻迅於九十五年十
    二月初即停業並轉讓予他人，被告是否有真意持續經營元氣
    小舖，已有疑問？(2)被告明知其對臺北縣土城市○○街六十
    三巷十一號一、三樓、臺北縣蘆洲市○○路三十五號九樓房
    屋均無處分之權限，然與告訴人簽訂共同投資借據時，卻仍
    佯稱上開房屋為其所有，而得作為投資款項之擔保，顯有誤
    導告訴人判斷是否進行投資而施用詐術之情；(3)被告於九十
    五年十二月初某日將告訴人欲投資之元氣小舖轉讓予他人後
    ，不僅未向告訴人告知上情，而仍持續以投資元氣小舖之名
    義向甲○○收取投資款，顯有詐欺之不法所有意圖；(4)被告
    始終無法提出其如何處理告訴人交付之投資款項，及投資於
    元氣小舖之相關資金流向、元氣小舖每年大約之支出、收入
    明細以實其說，上開所辯難以採信；(5)況被告於偵查中及本
    院審理時亦自承：告訴人投資的錢，我另外投資別的項目賠
    掉了，我另外的投資，沒有經過告訴人之同意，於九十五年
    十二月間，因為我要投資另外一間店，所以於元氣小舖轉讓
    予他人後，我仍以投資元氣小舖之名義向甲○○收取款項等
    語（臺北地檢署偵緝卷第二十二頁訊問筆錄、本院上開審判
    筆錄參照），足認被告未經告訴人之同意，將告訴人投資元
    氣小舖之款項另挪為他用；(6)綜上所述，足認被告確有上開
    告訴人指述之詐欺犯行。
  (三)是依上開補強證據皆足資擔保被告於本院審理中所為上開事
    實之陳述具有相當程度真實性，而得使本院確信被告前述自
    白之犯罪事實確屬真實，參照刑事訴訟法第一百五十六條第
    一項「被告之自白，非出於強暴、脅迫、利誘、詐欺、疲勞
    訊問、違法羈押或其他不正之方法，且與事實相符者，得為
    證據。」及第二項「被告或共犯之自白，不得作為有罪判決
    之唯一證據，仍應調查其他必要之證據，以察其是否與事實
    相符。」規定，本院自得依被告自白及上開補強證據認定本
    件犯罪事實，從而，本件事證明確，被告之犯行堪以認定。
二、論罪科刑之法律適用：
  (一)核被告所為，係犯刑法第三百三十九條第一項之詐欺取財罪
    ，被告基於同一犯意，於九十五年十一月十日起至九十五年
    十二月二十一日止接續詐欺取財之犯行，顯係基於同一犯意
    下之接續行為，在時間及空間上尚難獨自評價，為達相同目
    的，侵害同一法益，為接續犯，應僅論以一罪。
  (二)爰審酌被告之犯罪動機、目的、手段，犯罪所造成之損害，
    於本院宣判前，已與告訴人甲○○達成和解，及其智識程度
    並犯後態度等一切情狀，量處如主文所示之刑。
  (三)查被告犯罪之時間，係在九十六年四月二十四日以前，所犯
    符合中華民國九十六年罪犯減刑條例第二條所定之減刑條件
    ，應依該減刑條例第二條第一項第三款之規定，減其宣告刑
    二分之一，故減為有期徒刑六月，並諭知易科罰金之折算標
    準。
  (四)被告前未曾受有期徒刑以上刑之宣告，有臺灣高等法院被告
    前案紀錄表在卷可按，被告於本院宣判前，已與告訴人達成
    和解，並據告訴人具狀表示對於被告之刑度沒有意見，此有
    和解書及陳報狀在卷足憑（本院卷參照），足認被告經此偵
    審程序，當知所警惕，信無再犯之虞，本院認所宣告之刑以
    暫不執行為適當，諭知被告緩刑三年，以啟自新。
據上論斷，應依刑事訴訟法第二百七十三條之一、第二百九十九
條第一項前段，刑法第三百三十九條第一項、第四十一條第一項
前段、第七十四條第一項第一款，中華民國九十六年罪犯減刑條
例第二條第一項第三款、第七條、第九條，刑法施行法第一條之
一，判決如主文。
本案經檢察官呂俊儒到庭執行職務
中    華    民    國    97    年    6    月     27    日
                    刑事第九庭法  官  葉珊谷
以上正本證明與原本無異。
如不服本判決，應於判決送達後10日內，向本院提出上訴狀。
中    華    民    國    97    年    6    月     27    日
                                書記官  顏淑華
附錄本案論罪科刑法條全文：
刑法第三百三十九條：
意圖為自己或第三人不法之所有，以詐術使人將本人或第三人之
物交付者，處五年以下有期徒刑、拘役或科或併科一千元以下罰
金。
以前項方法得財產上不法之利益或使第三人得之者，亦同。
前二項之未遂犯罰之。


司法院資訊處製作；財團法人民間司法改革基金會備份。
